臺灣臺中地方法院臺中簡易庭小額民事判決    
111年度中小字第487號
原      告  李幸容  

被      告  李秀英  

        主     文
被告應給付原告新臺幣玖佰玖拾陸元。 
原告其餘之訴駁回。
訴訟費用新臺幣壹仟元由被告負擔新臺幣伍拾伍元，餘由原告負
擔。
本判決原告勝訴部分得假執行。　　
　　    事實及理由
一、原告主張：被告於民國110年10月15日14時52分許，欲停放
    車牌號碼000-000 號普通重型機車，於臺中市○○區○○路0段0
    0 號前，但疏未注意車前狀況，碰撞原告所有停放於該處之
    車牌號碼000-0000號普通重型機車（下稱系爭機車），造成
    系爭機車受損，系爭機車經送修復後，支出修復費用新臺幣
    （下同）3,000元，原告另受有搭乘計程車之交通費損害15,
    000元，爰依法提起本件訴訟等語。並聲明：被告應給付原
    告18,000元。
二、被告則以：系爭機車之修復費用不需1千元，原告應提出修
    理費單據等語置辯。並聲明：原告之訴駁回。 
三、得心證之理由：
  ㈠原告主張被告於上開時地停車時，疏未注意車前狀況，致與
    系爭機車發生碰撞，造成系爭機車受損之事實，業據其提出
    道路交通事故現場圖、初步分析研判表、照片等件為證，並
    有臺中市政府警察局第四分局函送之道路交通事故現場圖、
    道路交通事故調查報告表㈠㈡、道路交通事故談話記錄表、交
    通事故補充資料表、現場照片、初步分析研判表為憑，且為
    被告所不爭執，自堪信原告主張之事實為真正。
  ㈡按汽車行駛時，駕駛人應注意車前狀況及兩車並行之間隔，
    並隨時採取必要之安全措施，道路交通安全規則第94條第3
    項定有明文。經查，被告於警訊陳稱「我看機車中間有位置
    可以停車，我就停進去，當時我左邊有一部停斜的機車，停
    進去時我不知哪裡去碰到它，機車往前滑並向左倒地」等語
    ，有道路交通事故談話紀錄表在卷可稽，足見被告騎乘車輛
    停放於本件事故地點時，疏未注意車前狀況，致撞及靜止之
    系爭機車，堪認被告就本件事故之發生具有過失甚明。
  ㈢次按因故意或過失，不法侵害他人之權利者，負損害賠償責
    任；汽車、機車或其他非依軌道行駛之動力車輛，在使用中
    加損害於他人者，駕駛人應賠償因此所受之損害；不法毀損
    他人之物者，被害人得請求賠償其物因毀損所減少之價額，
    民法第184 條第1 項前段、第191 條之2 前段、第196 條分
    別定有明文。被告上揭過失行為，與系爭機車損害間具有相
    當因果關係，被告自應負侵權行為損害賠償責任。又按當事
    人已證明受有損害而不能證明其數額或證明顯有重大困難者
    ，法院應審酌一切情況，依所得心證定其數額，為民事訴訟
    法第222條第2項所明定。經查，原告主張系爭機車修復費用
    為3000元，然未能提出修車費用之證據，惟系爭機車受有左
    後照鏡斷裂、煞車柄斷裂、左側車身之損害，有談話紀錄表
    及照片為憑，可認系爭機車確有損壞，依民事訴訟法第222
    條第2項之規定，認原告已證明受有損害而不能證明其數額
    ，爰審酌系爭機車受損狀況、市場行情價格等一切情況，認
    原告得請求被告賠償系爭機車修繕費用以2,000元計算為合
    理。
  ㈣再按不法毀損他人之物者，被害人得請求賠償其物因毀損所
    減少之價額，民法第196 條定有明文。依前揭規定請求賠償
    物被毀損所減少之價額，得以修復費用為估定之標準，但以
    必要者為限，而修理材料以新品換舊品，應予折舊（最高法
    院77年度第9 次民事庭會議決議參照）。依行政院所頒固定
    資產耐用年數表及固定資產折舊率之規定，機車之耐用年數
    為3年，依定率遞減法每年折舊1000分之536，其最後1年之
    折舊額，加歷年折舊累計額，其總和不得超過該資產成本原
    額之10分之9 ；另依營利事業所得稅查核準則第95條第6 項
    規定「固定資產提列折舊採用平均法、定率遞減法或年數合
    計法者，以一年為計算單位；其使用期間未折舊折舊滿一年
    者，按實際使用之月數相當於全年之比例計算之；不滿一月
    者，以月計。」。又零件及工資費用應以1：1比例計算為適
    當，故系爭機車修繕費用之工資及零件費用應各為1000元（
    計算式：2,000元2 ＝1,000元），而原告既係以新零件替代
    舊零件，自應就零件費用計算並扣除折舊，始屬公平。參照
    卷附系爭機車之行車執照，系爭機車原發照日為109年8月31
    日，算至110年10月15日本件事故發生時，使用期間為1年2
    月，則扣除折舊額後，原告得請求之零件修復費用為423元
    （計算式詳附表），加計上開工資1,000元後，原告得請求
    系爭機車修復必要費用為1423元(計算式：1,000＋423＝1,423
    )。另原告請求計程車代步費用15,000元，惟其並未提出修
    復系爭機車所需期間及搭乘計程車之事證，此部分主張，自
    無可採。 
  ㈤另按損害之發生或擴大，被害人與有過失者，法院得減輕賠
    償金額，民法第217 條第1 項有明文規定。此項規定之目的
    ，在謀求加害人與被害人間之公平，故在裁判上法院得以職
    權減輕或免除之，最高法院85年台上字第175 號著有判例可
    參。經查，本件車禍事故之發生，被告固有未注意車前狀況
    之過失，而原告亦有違規停車之過失，有交通事故初步分析
    研判表為證，則原告對於本件事故之損害擴大仍有肇事原因
    ，本院審酌雙方就本件車禍發生之過失情節輕重，認原告應
    負擔30％，被告應負擔70％之過失責任。是以此為計，則被告
    賠償金額應減為996元（計算式：1,423×0.7＝996）。
　㈥綜上所述，原告依民法侵權行為之法律關係，訴請被告給付9
    96元，為有理由，應予准許；逾此範圍之數額，則無理由，
    應予駁回。
四、本件原告勝訴部分，係適用小額訴訟程序而為被告敗訴之判
    決，依民事訴訟法第436 條之20規定，應依職權宣告假執行
    ；併確定本件訴訟費用額為1,000元（即裁判費1,000元），
    由被告負擔55元，餘由原告負擔。
五、訴訟費用負擔之依據：民事訴訟法第79條。
中　　華　　民　　國　　111 　年　　6 　　月　　14　　日
                      臺灣臺中地方法院臺中簡易庭
                                  法　官　吳蕙玟
以上正本係照原本作成。
如不服本判決，應於送達後20日內，以判決違背法令為理由，向
本院提出上訴狀並表明上訴理由（上訴理由應表明一、原判決所
違背之法令及其具體內容；二、依訴訟資料可認為原判決有違背
法令之具體事實），如於本判決宣示後送達前提起上訴者，應於
判決送達後20日內補提上訴理由書（須附繕本）。如委任律師提
起上訴者，應一併繳納上訴審裁判費。
中　　華　　民　　國　　111 　年　　6 　　月　　14　　日
                                  書記官　楊思賢
附表
-----
折舊時間           金額
第1年折舊值        1,000×0.536=536
第1年折舊後價值    1,000-536=464
第2年折舊值        464×0.536×(2/12)=41
第2年折舊後價值    464-41=423